臺灣臺中地方法院刑事判決　　　　　　　　　　　　九十一年度易字第一五一二號
　　公　訴　人　臺灣臺中地方法院檢察署檢察官
　　被　　　告　甲○○
　　選任辯護人　涂國慶律師
右列被告因竊盜案件，經檢察官提起公訴（九十一年度偵字第九一一七號），本院判
決如左：
    主  文
甲○○竊盜未遂，累犯，處拘役貳拾日，如易科罰金，以參佰元折算壹日。
    事  實
一、甲○○前曾於民國八十六年及八十七年間均犯竊盜罪，而為臺灣高等法院、臺灣
    臺北地方法院分別判處有期徒刑四月、六月確定，經定應執行有期徒刑九月，於
    八十八年十二月九日執行完畢；並因罹患精神分裂症，受到關係妄想和強迫性思
    想之影響導致其衝動控制力極差，屬精神耗弱之人。惟其又意圖為自己不法之所
    有，於九十一年五月五日十五時五十分許，無故侵入台中縣沙鹿鎮○○路四七三
    之一號三樓丙○○之住處（無故侵入住宅部分未據告訴），在該址三樓之二個房
    間內著手行竊，翻動衣櫃、抽屜以搜尋財物；此時在四樓之乙○○○（丙○○之
    妻）因三樓傳出聲響而呼喊其子之名，甲○○聞聲隨即下樓離去，致無竊得任何
    財物。適丙○○自外返家，目睹甲○○從其住處二樓下來，乃報警查獲上情。
二、案經台中縣警察局清水分局報請臺灣臺中地方法院檢察署檢察官偵查起訴。
    理  由
一、被告甲○○經本院訊問後，雖供述他當時的確有侵入丙○○之住處，打開該址三
    樓房間內之衣櫃，但矢口否認前揭犯行，辯稱當時並無拿取任何物品，且因精神
    狀況不佳，對於自己之行為亳無意識，已經心神喪失云云。經查：
    (一)證人乙○○○於本院九十二年十二月二十五日審理時，具結後證述：她當時在
      該址四樓染髮，因聽見三樓之兩個房間接續傳來打開櫃子、抽屜之碰撞聲，她
      以為是其子所為，而呼喊其子二次，均無回應，接著家中之外籍勞工通知她屋
      內三樓似有竊賊，她下樓查看，即見被告為其夫捉獲，經清點三樓之兩個房間
      後，發覺衣櫃已遭翻動，雜亂不整，遂報警處理等語。
    (二)又證人丙○○亦於本院九十二年十二月二十五日審理時，具結後證述：他於當
      日自外返家，進入家門後，被告適從其住處二樓下來，非常慌恐，經他質問，
      被告不答，他遂追出門外，並報警處理，當時被告之言語、動作、表情等各方
      面，並無異於常人等語；而此與證人乙○○○前開證詞並無不符。
    (三)再者，被告於本院九十一年七月十一日審理時，供述：他進入證人丙○○之住
      處後，開始尋找值錢之財物，起初確有行竊之意，後來感到不妥，乃未竊取任
      何物品即離去；同年十一月二十八日審理時，又確認：他當時本有意拿取屋內
      之物，後來打消此意而離開；本院九十二年四月三十日審理時，再度坦承：當
      時曾進入丙○○之住處，但未拿取任何物品；嗣於九十二年十二月二十五日審
      理時，復表示：當時在屋內上上下下走動，曾遇見一名外勞，印象中並無翻動
      屋內任何物品等語。
    (四)從證人乙○○○、丙○○之證詞，可見被告於本院九十一年七月十一日及同年
      十一月二十八日審理時，所供承懷有不法意圖，並已著手行竊，搜尋財物等語
      ，與事實相符，得為證據。亦即，被告確有於九十一年五月五日十五時五十分
      許，在台中縣沙鹿鎮○○路四七三之一號三樓竊盜未遂之犯行無誤。
    (五)被告於本院審理時雖有辯解因己意而中止竊行。然本院以為：
      1.被告此項辯解全然缺乏其他事證可予支持。
      2.另參前開乙○○○之證詞，她當時以為三樓傳來之聲響乃其子所為，而呼喊
        其子二次，家中外勞還告知她三樓似有竊賊；被告於本院九十二年十二月二
        十五日審理時也供述當初曾遇見一名外勞，而可見證人乙○○○上開證詞並
        非出於杜撰。
      3.經比較前述兩項事證，並依一般經驗法則及論理法則加以判斷，被告應係受
        乙○○○向三樓呼喚其子之名所驚動，而放棄實施已著手之竊行；本院乃未
        採信其己意中止之辯解而為其有利之判斷。
    (六)被告繼又辯解當時精神狀況不佳，已陷於心神喪失云云。惟不僅證人丙○○證
      述當時被告之言語、動作、表情等各方面，並無異於常人等語，已如前述外；
      經本院委請財團法人臺灣省私立仁愛之家附設靜和醫院（以下僅簡稱為靜和醫
      院）鑑定被告之精神狀況，據該醫院以九十二年十月三十一日中仁靜醫字第三
      一四號函送精神鑑定報告書一件到院，其結論為：「甲○○為三十六歲之未婚
      男性，因竊盜案被起訴，由法院委託本院進行精神鑑定，依吳員在整個會談過
      程中的表達應對，與對案發當時整個情形的描述，吳員的定向感及記憶能力尚
      無明顯異常，雖注意力難以完全集中，現實感及判斷力並無明顯異常之處。但
      仍受到關係妄想和強迫性思想的影響而導致其衝動控制力極差。依臨床經驗判
      斷，吳員在犯案當時係處於『精神耗弱』的狀態。‧‧‧」，亦不認為被告當
      時已陷於心神喪失；被告此項辯解因而也無從參採。
    (七)綜合前述，本件事證明確，被告前揭竊盜未遂之犯行，足可認定。
二、核被告甲○○所為，係犯刑法第三百二十條第三項、第一項之竊盜未遂罪。被告
    前曾於八十六年及八十七年間均犯竊盜罪，而為臺灣高等法院、臺灣臺北地方法
    院分別判處有期徒刑四月、六月確定，經定應執行有期徒刑九月，於八十八年十
    二月九日執行完畢，此有臺灣臺中地方法院檢察署刑案資料查註紀錄表、臺灣高
    等法院被告全國前案紀錄表各一份在卷可參；被告於上述案件受有期徒刑之執行
    完畢後，五年以內再犯本件有期徒刑以上之罪，構成累犯，應依刑法第四十七條
    加重其刑。被告雖已著手於竊盜行為之實施，尚無取得任何財物，為未遂犯，乃
    依刑法第二十六條前段，減輕其刑；又其行為時既有前述靜和醫院所鑑定「精神
    耗弱」之情形，故依刑法第十九條第二項，遞減輕其刑；並先加後減之。爰審酌
    被害人雖受驚擾，尚無財物失竊，被告復無以激烈之手段行竊，整體評價後，危
    害不大，再考量被告犯罪之動機、目的、犯後態度等一切情狀，而從輕量處如主
    文所示之刑，並諭知如易科罰金之折算標準。末查被告於八十八年十二月至九十
    一年七月之間，曾在行政院國軍退除役官兵輔導委員會臺中榮民總醫院精神病科
    求治，接受藥物治療，此有該院九十一年八月七日中榮醫行字第０九一０００三
    三三九號函存卷可參，顯示被告已有主動求診，長期治療精神疾患；且依靜和醫
    院之精神鑑定報告書所載，被告主要症狀為衝動控制力較差，但定向感、記憶能
    力、現實感及判斷力等各方面並無明顯異常之處；故被告應無必要於刑之執行完
    畢或赦免後，令入相當處所，施以監護。
據上論斷，應依刑事訴訟法第二百九十九條第一項前段，刑法第三百二十條第三項、
第一項、第十九條第二項、第二十六條前段、第四十七條、第四十一條第一項前段，
罰金罰鍰提高標準條例第一條前段、第二條，判決如主文。
中      華      民      國      九十三    年    一      月      八      日
                                        審判長法  官  吳進發
                                              法  官  唐敏寶
                                              法  官  莊深淵
右正本證明與原本無異。
如不服本判決，應於送達後十日內向本院提出上訴狀（須附繕本），上訴於台灣高等
法院台中分院。
                                              書記官
中      華      民      國      九十三    年    一      月      八      日
附錄論罪科刑法條
中華民國刑法第三百二十條：
(普通竊盜罪、竊佔罪)
意圖為自己或第三人不法之所有，而竊取他人之動產者，為竊盜罪，處五年以下有期
徒刑、拘役或五百元以下罰金。
意圖為自己或第三人不法之利益，而竊佔他人之不動產者，依前項之規定處斷。
前二項之未遂犯罰之。
